【裁判字號】    99,簡上,172
【裁判日期】    991130
【裁判案由】    妨害性自主
【裁判全文】
臺灣新竹地方法院刑事判決             99年度簡上字第172號
上  訴  人  臺灣新竹地方法院檢察署檢察官
被      告  34649839A（男、民國41年8月生）
            （年籍資料詳彌封袋內真實姓名對照表）
上列上訴人因被告違反家暴妨害性自主案件，不服本院新竹簡易
庭99年度竹簡字第225 號，中華民國99年8 月30日第一審簡易判
決（聲請案號：99年度偵緝字第239 號），本院管轄第二審之合
議庭判決如下：
    主    文
上訴駁回。
    事    實
一、代號34649839A 成年男子係代號34649839成年女子（民國74
    年3 月生、以下簡稱甲女，年籍資料詳彌封袋內真實姓名對
    照表）之公公，2 人具有家庭暴力防治法第3 條第3 款所定
    之直系姻親家庭成員關係，且自民國98年3 月間共同居住在
    新竹縣新豐鄉住處（詳細住址詳卷）。代號34649839A 於98
    年9 月5 日下午6 時許，在其等住處2 樓浴室脫光衣褲、準
    備洗澡時，竟基於強制猥褻之犯意，假藉要求甲女幫忙拿取
    洗髮精、浴巾之際，光著身子走至浴室門口，並強拉甲女之
    手撫摸其生殖器，要甲女幫其打手槍，經甲女拒絕而雙方發
    生拉扯，代號34649839A 遂一手鉤住甲女脖子，一手強拉甲
    女之手觸碰、撫摸其生殖器，並射精在甲女右前臂，以此方
    式違反甲女意願而為猥褻行為得逞。
二、案經甲女訴由新竹縣政府警察局竹北分局報告臺灣新竹地方
    法院檢察署檢察官聲請簡易判決處刑。
    理    由
甲、程序方面：
    按被告以外之人於審判外之言詞或書面陳述，除法律有規定
    者外，不得作為證據；又被告以外之人於審判外之陳述，雖
    不符合同法第159條之1至第159條之4之規定，但經當事人於
    審判程序同意作為證據，法院審酌該言詞陳述或書面陳述作
    成時之情況，認為適當者，亦得為證據。當事人、代理人或
    辯護人於法院調查證據時，知有第159條第1項不得為證據之
    情形，而未於言詞辯論終結前聲明異議者，視為有前項之同
    意，刑事訴訟法第159條第1項及第159條之5分別定有明文。
    經查，本判決下列所引用之各該被告以外之人於審判外之陳
    述（包含書面陳述），除公務員職務上製作之紀錄文書，並
    無顯不可信之情況，依刑事訴訟法第159條之4第1 款規定，
    有證據能力外，其餘亦屬傳聞證據部分，檢察官、被告迄於
    言詞辯論終結前均未聲明異議。本院審酌上開證據資料製作
    時之情況，尚無違法不當及證明力明顯過低之瑕疵，亦認為
    以之作為證據應屬適當，故揆諸前開規定，爰依刑事訴訟法
    第159條之5規定，認前揭證據資料均有證據能力。
乙、實體方面
一、訊據被告即代號34649839A 對於事實欄所載之犯罪事實，迭
    於偵訊及本院準備程序、審理中均自白認罪，並經告訴人甲
    女於警詢、偵訊中指訴歷歷（見偵字第306 號偵查卷第4 至
    8 頁、第20至21頁），且有現場照片6 幀、現場圖2 紙在卷
    可憑（見同上偵查卷第11至13、14至15頁），是認被告上開
    自白內容應與事實相符，從而，本件事證已臻明確，被告強
    制猥褻犯行堪予認定，自應依法予以論罪科刑。
二、論罪科刑
（一）按對於男女以強暴、脅迫、恐嚇、催眠術或其他違反其意
      願之方法，而為猥褻之行為者，處6月以上5年以下有期徒
      刑，刑法第224 條定有明文。其中所稱「猥褻」者，係指
      性交以外，足以興奮或滿足性慾之一切色情行為而言（最
      高法院63年臺上字第2235號判例、94年度臺上字第2873號
      判決意旨可資參照）。所謂「強暴」，係指直接或間接對
      被害人之身體加諸有形強制力，以圖排除被害人抗拒而言
      ；「脅迫」則係指行為人以威嚇加之於被害人，使其精神
      上萌生恐懼之心理致未為抗拒；又所稱「其他違反其意願
      之方法」者，係指本條所列舉之強暴、脅迫、恐嚇、催眠
      術以外，其他一切違反被害人意願之方法，妨害被害人之
      意思自由者而言，不以類似於所列舉之強暴、脅迫、恐嚇
      、催眠術等相當之其他強制方法，足以壓抑被害人之性自
      主決定權為必要；即「其他違反其意願之方法」，係同項
      「強暴、脅迫、恐嚇、催眠術」之補充規定。強暴、脅迫
      之方法固可認係違反被害人之意願，但非謂「違反其意願
      之方法」，即當然係強暴、脅迫之行為（最高法院97年度
      臺上字第398號判決、97年度第5次刑事庭會議決議意旨參
      照）。
（二）次按家庭暴力防治法所稱家庭暴力，係謂家庭成員間實施
      身體或精神上不法侵害之行為。而家庭暴力罪，則謂家庭
      成員間故意實施家庭暴力行為而成立其他法律所規定之犯
      罪。
（三）查本案被告34649839A係告訴人甲女之公公，2人具有家庭
      暴力防治法第3條第3款所定直系姻親之家庭成員關係，又
      被告在告訴人甲女面前露出其生殖器官，並強拉告訴人之
      手觸碰其生殖器，且射精於告訴人之右前臂，該行為在客
      觀上足以刺激或滿足人之性慾，亦會使一般人產生厭惡或
      羞恥之感，而侵害性的道德感情，依一般社會通念，足認
      有傷社會風俗，自屬猥褻行為無訛。參以被告係在告訴人
      拒絕而發生拉扯中，以一手鉤住告訴人脖子，一手強拉告
      訴人之手觸碰其生殖器之方式，違反告訴人之意願，核被
      告所為，係犯刑法第224 條強制猥褻罪，亦屬家庭暴力防
      治法第2條第2款所稱之家庭暴力罪。
三、維持原判決及駁回上訴之理由
（一）檢察官上訴意旨略以：本案被告於犯罪後未與告訴人道歉
      或達成和解，亦未賠償告訴人因而造成之損失，實難邀得
      緩刑之寬典，原審判決未就上開情形再加斟酌，即以被告
      素行良好等情，僅量處被告該罪之法定最輕本刑即有期徒
      刑6月，甚至未附刑法第74條第2項各款所列之條件即給予
      被告緩刑2 年之宣告，其量刑顯然不當，實難令人甘服，
      難有警惕被告之效果。刑度部分請求量處有期徒刑7 月以
      上，緩刑部分請諭知被告支付一定金額給國庫，或是賦予
      義務勞務等附帶條件的緩刑等語。
（二）經查：
      １、原審審理結果，認被告罪證明確，依刑事訴訟法第44
          9條第1項前段、第450條第1項、第454條第2項，及適
          用刑法第224條、第41條第1項前段規定，並審酌被告
          身為告訴人之長輩，行事未知自愛自重、符合禮義，
          竟為滿足私慾，而為本件犯行，其所為顯然違反倫常
          ，且欠缺尊重女性身體自主決定權之觀念，殊值譴責
          ，兼衡被告犯罪所用之手段、對告訴人所生之危害，
          暨其犯後坦認犯行，尚見悔意，且告訴人於檢察官偵
          查中亦表明已不願提告（見上開偵查卷第21頁）等一
          切情狀，量處有期徒刑陸月，如易科罰金，以新臺幣
          1千元折算1日，並認被告素行良好，前未曾因故意犯
          罪受有期徒刑以上刑之宣告，此有臺灣高等法院被告
          前案紀錄表1 份在卷可參，其因一時失慮致為本件犯
          行，相信歷此次偵審程序，已知所警惕而無再犯之虞
          ，故認上開所宣告之刑，以暫不執行為適當，而依刑
          法第74條第1項第1 款、第93條第1項第1 款及家庭暴
          力防治法第38條第1 項（原審漏載家庭暴力防治法第
          38條第1項，予以補充）等規定，宣告緩刑2年、緩刑
          期間併付保護管束，以糾正其偏差行為，是原審裁量
          權之行使，並無明顯違反比例原則之情事，經核採證
          認事用法俱無不當，量刑亦屬適當。
      ２、再按量刑係法院就繫屬個案犯罪之整體評價，為事實
          審法院得依職權自由裁量之事項，量刑判斷當否之準
          據，應就判決之整體觀察為綜合考量，苟已斟酌刑法
          第57條各款所列情狀，而未逾越法定刑度，如無偏執
          一端，致明顯失出失入情形，上級審法院即不得單就
          量刑部分遽指為不當或違法。本件原判決已詳予審酌
          刑法第57條各款所列情狀，而於法定刑範圍內為刑之
          量定，既未濫用量刑權限，亦無判決理由不備，或其
          他輕重相差懸殊等量刑有所失出或失入之違法或失當
          之處，自無不合，是認檢察官上訴意旨，尚非可採，
          其執此指摘原判決不當，求予撤銷改判，為無理由，
          應予駁回。
四、另被告行為後刑法第41條業於98年12月30月將(1) 第41條第1
    項、第3 項「受六個月以下有期徒刑」修正為「受六月以下
    有期徒刑」、第8 項「逾六個月者」修正為「逾六月者」，
    (2)第1項及第4項「確因不執行所宣告之刑」之規定，分別修
    正為「易科罰金」及「易服社會勞動」，(3)第7 項之「裁判
    」二字刪除，(4)並依大法官會議第662號解釋修正第41條第8
    項，並增列第9項、第10項，惟修正後刑法第41條第1項規定
    之實質內容並無改變，應依一般法律適用原則，逕行適用裁
    判時法即修正後之刑法第41條第1項規定，併予敘明。
五、據上論斷，應依刑事訴訟法第455條之1第3項、第368條，判
    決如主文。
中    華    民    國    99    年    11    月    30    日
                  刑事第四庭審判長法  官  黃美文
                                  法  官  邱玉汝
                                  法  官  張詠晶
以上正本證明與原本無異。
不得上訴。
中    華    民    國    99    年    12    月    1     日
                                  書記官  劉亭筠

附錄論罪科刑法條：
刑法第224條：
對於男女以強暴、脅迫、恐嚇、催眠術或其他違反其意願之方法
，而為猥褻之行為者，處6月以上5年以下有期徒刑。

司法院資訊處製作；財團法人民間司法改革基金會備份。
